【裁判字號】    88,易,2808
【裁判日期】    890328
【裁判案由】    就業服務法
【裁判全文】
臺灣臺北地方法院刑事判決                        八十八年度易字第二八八號
    公  訴  人  臺灣臺北地方法院檢察署檢察官
    被      告  戊○○
                丙○○
                丁○○
右列被告等因違反就業服務法案件，經檢察官提起公訴（八十八年度偵字第五九二二
、六０二六、一０八一０號），本院判決如左：
    主  文
戊○○違反雇主不得聘僱未經許可之外國人之規定，其聘僱人數為貳人以上，科罰金
新臺幣玖萬元，如易服勞役以新臺幣玖佰元即銀元佰元折算壹日；又連續未經許可
聘僱他人所申請聘僱之外國人，其聘僱人數為貳人以上，科罰金新臺幣拾貳萬元，如
易服勞役以新臺幣玖佰元即銀元佰元折算壹日。應執行罰金新臺幣貳拾壹萬元，如
易服勞役以罰金總額與陸個月之日數比例折算。
丙○○、丁○○違反雇主不得以本人名義聘僱外國人為他人工作之規定，其聘僱人數
為貳人以上，各科罰金新臺幣萬元，如易服勞役以新臺幣玖佰元即銀元佰元折算
壹日。均緩刑貳年。
    事  實
一、戊○○係設於台北縣新店市○○路三十、三二號「亞洲安養復健中心」（下稱安
    養中心）負責人，因該安養中心係非法設立，不能以合法方式申請聘僱外勞，照
    顧病患，明知外國人未經雇主申請許可，不得在中華民國境內台灣地區工作，且
    雇主不得聘僱未經許可之外國人，竟未經許可，自民國八十六年九月間起，在上
    址聘僱許可業經主管機關行政院勞工委員會（下稱勞委會）撤銷，視為未經許可
    在台工作之菲律賓籍ＦＡＪＡＲＤＯ  ＪＯＳＥＬＬＴＡ（該名外勞係由原雇主
    李文鑫於八十五年六月十三日引進擔任家庭監護工，期限至八十六年六月十二日
    止，惟於八十六年二月二十七日經撤銷聘僱許可）及ＦＡＢＩＡＮ  ＭＩＬＡＧ
    ＲＯＳ  Ｒ（該名外勞係由原雇主林仲山於八十五年七月九日引進，期限至八十
    六年七月八日，惟於八十六年一月廿七日經撤銷聘僱許可）等二人，各以七千元
    （工作二星期）及二千元（工作三天）之代價，在上開安養中心擔任看護病患之
    工作，嗣於八十七年十二月廿九日，為警在台北縣新莊市○○路五三八號前，查
    獲逃逸之ＦＡＢＩＡＮ  ＭＩＬＡＧＲＯＳ  Ｒ，為警循線查獲，另名外勞ＦＡ
    ＪＡＲＤＯ  ＪＯＳＥＬＬＴＡ則於八十八年二月十八日向基隆市第二警察分局
    和一路派出所自首，為警再次循線查獲。
二、戊○○復另行起意，明知不得未經許可聘僱他人所申請聘僱之外國人，竟基於概
    括犯意，先後與安養中心內之病患家屬丁○○、丙○○達成協議，未經許可，自
    八十七年二月間起，由戊○○以每月二萬元之代價聘僱以丁○○名義申請之菲律
    賓籍ＢＡＵＴＩＳＳＡＮＴＯＳ  ＥＶＡＮＧＥＬＩＮＡＦＬＯＲＥＳ（核准聘
    僱居留期間自八十七年二月三日起至八十八年二月二日止，又於八十八年二月三
    日起延長至八十九年二月二日止），及以每月二千元之代價（公訴意旨誤載為二
    萬元），聘僱丁○○名義申請之ＡＱＵＩＴＡＮＩＡ  ＭＡＲＧＡＲＩＴＡ  Ｒ
    ＯＣＨＩＮＡ（核准聘僱居留期間自八十七年一月廿二日起至八十八年一月廿一
    日止），另自八十七年三月間起，以每月二萬元之代價，聘僱由丙○○名義申請
    之菲律賓籍ＭＡＮＪＡＲＥＳ  ＮＥＲＩＳＳＡ  ＳＡＮＧＡＬＡＮＧ及ＢＡＵ
    ＴＩＳＴＡ  ＬＥＲＭＡ  ＮＥＲＩ（核准聘僱居留期間均自八十七年三月四日
    起至八十八年三月三日止）在上址安養中心擔任看護病患之工作。迨至八十八年
    一月三十日及同年二月十日晚間六時許，為警再次查獲。
三、案經台北縣警察局移送臺灣板橋地方法院檢察署呈請臺灣高等法院檢察署核轉臺
    灣台北地方法院檢察署，暨基隆市第二警察分局及台北縣警察局新店分局報請臺
    灣台北地方法院檢察署檢察官偵查起訴。
    理  由
一、訊據被告戊○○除否認聘僱ＦＡＪＡＲＤＯ  ＪＯＳＥＬＬＴＡ，且不知ＦＡＢ
    ＩＡＮ  ＭＩＬＡＧＲＯＳ  Ｒ係外國人，故僅聘僱三天即將其解職外，對於右
    揭時、地如何聘僱未經許可或他人聘僱之外勞各情均自白不諱，雖辯稱：該名外
    勞因沒有工作許可，前來應徵工作為伊所拒，故遭陷害云云。被告丁○○、丙○○固不諱言有違反就業服務法犯行，然均辯稱：各該申請之外勞第一個月薪資是
    由伊等支付，其後始由被告戊○○支付云云。經查：
（一）菲律賓籍外勞ＦＡＪＡＲＤＯ  ＪＯＳＥＬＬＴＡ係由原雇主李文鑫於八十五
      年六月十三日引進擔任家庭監護工，期限至八十六年六月十二日止，於八十六
      年二月二十七日經勞委會撤銷聘僱許可，ＦＡＢＩＡＮ  ＭＩＬＡＧＲＯＳ
      Ｒ則由原雇主林仲山於八十五年七月九日引進，期限至八十六年七月八日，於
      八十六年一月廿七日經撤銷聘僱許可，各有勞委會職業訓練局八十八年十一月
      二十六日八十八職外字第七二二一二九號函、居留外僑作業外勞詳細資料一紙
      及本院八十九年二月十八日公務電話紀錄可參。至於丁○○申請聘僱之同國籍
      外勞ＢＡＵＴＩＳＳＡＮＴＯＳ  ＥＶＡＮＧＥＬＩＮＡ  ＦＬＯＲＥＳ核准
      聘僱居留期間原係自八十七年二月三日起至八十八年二月二日止，又於八十八
      年二月三日起延長至八十九年二月二日止，ＡＱＵＩＴＡＮＩＡ  ＭＡＲＧＡ
      ＲＩＴＡ  ＲＯＣＨＩＮＡ之核准聘僱居留期間自八十七年一月廿二日起至八
      十八年一月廿一日止，而由丙○○名義申請之菲律賓籍ＭＡＮＪＡＲＥＳ  Ｎ
      ＥＲＩＳＳＡ  ＳＡＮＧＡＬＡＮＧ及ＢＡＵＴＩＳＴＡ  ＬＥＲＭＡ  ＮＥ
      ＲＩ，其二人之核准聘僱居留期間均自八十七年三月四日起至八十八年三月三
      日止，亦有外僑居留口卡、外僑居留證各三紙、居留外僑作業外勞詳細資料一
      紙附卷可稽。
（二）被告戊○○上開自白，核與被告丁○○、丙○○之供述情節相符，併經證人Ｆ
      ＡＢＩＡＮ  ＭＩＬＡＧＲＯＳ  Ｒ、ＳＡＮＴＯＳ  ＥＶＡＮＧＥＬＩＮＡ
        ＦＬＯＲＥＳ、ＡＱＵＩＴＡＮＩＡ  ＭＡＲＧＡＲＩＴＡ  ＲＯＣＨＩＮ
      Ａ、ＭＡＮＪＡＲＥＳ  ＮＥＲＩＳＳＡ  ＳＡＮＧＡＬＡＮＧ、ＢＡＵＴＩ
      ＳＴＡ  ＬＥＲＭＡ  ＮＥＲＩ等人於警訊時證述在卷，證人即逃逸外勞ＦＡ
      ＪＡＲＤＯ  ＪＯＳＥＬＬＴＡ於警訊時證稱：伊逃逸後於一九九七年九月間
      曾至被告開設之安養中心工作二星期，從事照顧老人以及三十個病床左右的看
      護老人工作，共領取七千元薪資，而該安養中心內部一、二樓擺設病床，三樓
      則為住家等語（參見八十八年度偵字第六０二二號偵查卷第六頁）又證人即警
      員己○○、乙○○及甲○○於本院審理時證稱：被查獲之外勞（即ＦＡＪＡＲ
      ＤＯ  ＪＯＳＥＬＬＴＡ）先在警局內製作筆錄、繪製安養中心內部情形，隨
      後並帶同至安養中心查證，伊等觀察發現該名外勞對於安養中心內部陳設相當
      瞭解，並且曾和一些病患聊天等語屬實（參見本院八十八年十一月廿三日及十
      二月九日訊問筆錄），而該安養中心內部陳設確實如同證人於警訊時所述情形
      ，亦經本院至安養中心現場勘驗無訛，製有勘驗筆錄在卷可考，被告戊○○雖
      辯稱：該名外勞曾至安養中心遭拒，但復自承：該名外勞僅在大門口與伊商談
      應徵事宜，並未進入屋內等語（參見本院八十八年十一月二日訊問筆錄），衡
      情該名外勞若非曾在安養中心內工作，僅係在外與被告洽談應徵事，並未進入
      屋內，豈能在製作筆錄時明確向警敘明內部陳設，並在事後會同警方查證時，
      與安養中心內病患交談；次查，原住民之外形及膚色與菲律賓人縱有幾分相似
      ，惟原住民自小接受數年中文教育，並在中文環境下成長，故不論說、聽、讀
      、寫各方面，其中文之駕馭能力、流利程度、所用詞彙、用語習慣等，與非原
      住民之本地人並無大異，自非僅略諳中文之外國人所堪比擬。該名菲律賓籍外
      勞縱略懂中文，渠等說話口音、遣詞用字及流利程度，是難與自小慣用中文之
      原住民所能相提並論，況且證人ＦＡＢＩＡＮ  ＭＩＬＡＧＲＯＳ  Ｒ於警訊
      時亦供稱：伊雖能聽講，但不會寫等語（參見八十八年度偵字第七九五二號偵
      查卷第四頁），以及被告開設安養中心經年，聘僱多名外勞工作，對於外勞觀
      其言察其行，焉有不知渠為外國人之理，自無混淆誤認為原住民之虞。衡諸上
      情，足認被告戊○○上開所辯，顯係飾卸之詞，不足採信。
（三）再查，除ＡＱＵＩＴＡＮＩＡ  ＭＡＲＧＡＲＩＴＡ  ＲＯＣＨＩＮＡ外，其
      餘證人即上開由被告丁○○、丙○○名義所申請聘僱之外勞等三人於警訊時均
      證稱：渠等係在安養中心工作，每月均係向被告戊○○領取薪資二萬元等語（
      參見八十八年度偵字第五九二二號第十一頁反面、第十二頁反面、第十三頁反
      面），核與被告丙○○、丁○○於警訊時均供稱：外勞係由戊○○代為申請，
      薪水、稅金等亦均由其負責等語大致相符（參見八十八年度偵字第五九八八號
      偵查卷第第五頁、第八頁），併有各該外勞居留證背面異動註記欄內之記載及
      外僑居留口卡等件可佐，足證上開三名外勞來台後確係為被告工作，且薪資均
      由被告戊○○支應，是被告丁○○、丙○○二人此部分辯解，顯係飾卸之詞，
      不足採信；至於ＡＱＵＩＴＡＮＩＡ  ＭＡＲＧＡＲＩＴＡ  ＲＯＣＨＩＮＡ
      於警訊時則供稱：伊原係在丁○○宅擔任看護，嗣於一九九八年三月異動至戊○○開設之安養中心，除看護陳度（被告丁○○之父）外，並幫戊○○洗衣、
      擦地、打雜工作，由戊○○每月另行給付二千元當作生活費用等語（參見板橋
      地檢署八十八年度偵字第七九五二號偵查卷第十二頁），核與被告戊○○於警
      訊時之供述情節相符（參見上開偵查卷第十三頁以下），公訴人認為被告戊○○以每月二萬元代價聘僱ＡＱＵＩＴＡＮＩＡ  ＭＡＲＧＡＲＩＴＡ  ＲＯＣ
      ＨＩＮＡ云云，核與事實有間，容有未洽，亦應說明。
（四）綜上，本件事證明確，被告等三人犯行均堪認定，應予依法論科。
二、按雇主不得聘僱未經許可之外國人，又雇主不得以本人名義聘僱外國人為他人工
    作，且雇主未經申請許可，不得聘僱他人所聘僱之外國人，此為就業服務法第五
    十三條第一款、第二款、第三款所明定。被告戊○○違反上開第五十三條第一款
    規定，聘僱未經許可之外國人，人數為二人，核其所犯，應依同法第五十八條第
    一項後段論科。公訴人以被告此部分所為，係違反上開第五十三條第一款聘僱「
    許可失效之外國人」之規定，應依同法第五十八條第一項後段論科。惟查，就業
    服務法第五十三條第一款規定所謂聘僱「許可失效之外國人」係指雇主合法申請
    ，許可聘僱，聘僱期限屆滿，而於聘僱期限內並未被撤銷聘僱許可之外國人而言
    。若經勞委會依法撤銷原合法申請之聘僱許可，該聘僱許可既經撤銷，則自始無
    效，視同未經許可，而被告明知此項事實仍予雇用，應係違反就業服務法第五十
    三第一款聘僱「未經許可之外國人」，而應依同法第五十八條第一項後段之規定
    予以處罰。此部分罪名雖有不同，然所適用法條款項並無變更，無庸變更起訴法
    條，併予敘明。又戊○○違反上開第五十三條第二款規定，聘僱他人所聘僱之外
    國人，其聘僱人數為二人，亦應依同法第五十八條第一項後段論科。其先後二次
    聘僱丁○○、丙○○所聘僱之外國人，聘僱人數均為二人，時間緊接、犯構成要
    件相同之罪名，顯係基於概括犯意為之，應依連續犯之規定，論以一罪，並加重
    其刑，又被告所犯上開二罪，犯意各別、罪名不同，應予分論併罰。至於被告丙○○、丁○○則係違反同條第二款之規定，以本人名義聘僱外國人為他人工作，
    其聘僱人數為二人，應依同法第五十八條第一項後段論科。查被告戊○○於民國
    八十八年間因違反就業服務法案件，經本院判處罰金新台幣（下同）三萬元，於
    八十八年三月十六日執行完畢，被告丁○○、丙○○二人均未曾受有期徒刑以上
    刑之宣告，各本院八十八年易字第一五一號判決書及臺灣高等法院檢察署刑案紀
    錄簡覆表在卷可按，爰審酌被告戊○○之犯罪動機係為招募人手，對於失智亟需
    安養之老人，提供照料，並且已重新申請向主管機關申請立案，有被告提出之申
    請資料可稽，被告丁○○、丙○○主要係提供渠等在安養中心就養之親屬較佳之
    照顧，聘僱期間之長短、聘僱之人數、手段、犯罪情節及犯後態度等一切情狀，
    分別量處如主文所示之刑，戊○○部分定其應執行刑，並均諭知易服勞役之折算
    標準，以資懲處。丁○○、丙○○部分，併均諭知緩刑二年。
據上論斷，應依刑事訴訟法第二百九十九條第一項前段，就業服務法第五十八條第一
項後段，刑法第十一條前段、第四十二條第二項、第三項、第五十一條第七款、第七
十四條第一款，罰金罰鍰提高標準條例第二條，現行法規所定貨幣單位折算新台幣條
例第二條，判決如主文。
本案經檢察官孟令士到庭執行職務
中      華      民      國    八十九    年      三      月    二十八    日
                                      臺灣臺北地方法院刑事第八庭
                                          法  官  胡  宏  文
右正本證明與原本無異。
如不服本判決，應於判決送達後十日內，向本院提出上訴狀。
                                          書記官  魏  大  年
中      華      民      國    八十九    年      四      月      一      日
附本案論罪科刑依據之法條：
就業服務法第五十八條第一項
違反第五十三條第一款、第二款或第三款規定，其聘僱或留用人數為一人者，處六月
以下有期徒刑、拘役或科或併科新台幣九萬元以下罰金；其聘僱或留用人數為二人以
上者，處三年以下有期徒刑、拘役或科或併科新台幣三十萬元以下罰金。
法人之代表人、法人或自然人之代理人、受僱人或其他從業人員，因執行業務犯前項
之罪者，除處罰其行為人外，對該法人或自然人亦科以前項之罰金。


司法院資訊處製作；財團法人民間司法改革基金會備份。
